臺灣高等法院民事判決
109年度勞上易字第131號
上  訴  人  包馨媚  
訴訟代理人  彭珮瑄律師(法扶律師)
被 上訴 人  潘逸姃（原名潘沁琦）
            梁曜威  
上列當事人間請求給付薪資等事件，上訴人對於中華民國109年7
月14日臺灣新北地方法院108年度勞訴字第231號第一審判決提起
一部上訴，本院於111年6月28日言詞辯論終結，判決如下：
    主      文
原判決關於駁回上訴人後開第二、三項之訴，暨該訴訟費用（除
確定部分外）部分之裁判均廢棄。
被上訴人梁曜威應給付上訴人新臺幣壹拾肆萬壹仟捌佰壹拾伍元
，及自民國一○九年四月二十三日起至清償日止，按週年利率百
分之五計算之利息。
被上訴人梁曜威應提繳新臺幣參萬壹仟伍佰參拾參元至上訴人之
勞工保險局勞工退休金個人專戶。
其餘上訴駁回。
第一審（除確定部分外）、第二審訴訟費用，由被上訴人梁曜威
負擔百分之二十七，餘由上訴人負擔。
    事實及理由
壹、程序方面：
　　按不變更訴訟標的，而補充或更正事實上或法律上之陳述者
    ，非為訴之變更或追加，民事訴訟法第256條定有明文。次
    按訴之預備合併，有客觀預備合併與主觀預備合併之分；主
    觀的預備訴之合併，縱其先、備位之訴之訴訟標的容或不同
    ，然二者在訴訟上所據之基礎事實如屬同一，攻擊防禦方法
    即相互為用，而不致遲滯訴訟程序之進行。苟於備位訴訟之
    當事人未拒卻而應訴之情形下，既符民事訴訟法所採辯論主
    義之立法精神，並可避免裁判兩歧，兼收訴訟經濟之效，固
    非法所禁止（最高法院98年度台上字第1486號裁判意旨參照
    ）。查上訴人於原審主張被上訴人潘逸姃（原名潘沁琦）、
    梁曜威（與潘逸姃合稱被上訴人，分稱其名）對其負不真正
    連帶給付責任，依勞動基準法（下稱勞基法）第21條第1、2
    項、第38條、39條、第37條、第24條第1、2項、勞工退休金
    條例（下稱勞退條例）第14條第1、4項、第31條第1項規定
    ，聲明請求：㈠潘逸姃應給付上訴人新臺幣（下同）60萬1,3
    90元（包含工資差額29萬8,895元、特休假工資1萬1,166元
    、國定假日工資3萬6,274元、平日延時工資25萬5,055元）
    本息。㈡梁曜威應給付上訴人60萬1,390元本息。㈢前二項給
    付，任一被上訴人已為全部或一部之給付者，其餘被上訴人
    於已給付範圍內免給付之義務。㈣潘逸姃應提繳退休金3萬5,
    360元至勞工保險局（下稱勞保局）設立之上訴人勞工退休
    金個人專戶（下稱勞退專戶）。㈤梁曜威應提繳退休金3萬5,
    360元至上訴人勞退專戶。㈥前二項給付，任一被上訴人已為
    全部或一部之給付者，其餘被上訴人於已給付範圍內免給付
    之義務。㈦願供擔保請准宣告假執行。經原審判決駁回上訴
    人全部請求後，上訴人不服，提起一部上訴，並更正為先位
    主張潘逸姃應給付上訴人59萬9,561元本息，並提繳3萬5,36
    0元至上訴人勞退專戶，倘認潘逸姃非上訴人雇主，則備位
    請求梁曜威應給付上訴人59萬9,561元本息，並提繳3萬5,36
    0元至上訴人勞退專戶（見本院卷第81至83頁），而為訴之
    主觀預備合併，核屬不變更訴訟標的而更正法律上之陳述，
    非為訴之變更或追加，且經被上訴人同意（見本院卷第88頁
    ），揆諸首揭說明，應予准許。
貳、實體方面：
一、上訴人主張：伊自民國102年7月1日至105年6月1日止受僱於
    潘逸姃即亂剪特別髮型沙龍之同一事業集團（下稱亂剪集團
    ）合夥人，潘逸姃為政義造型名店（下稱政義店）、自強整
    體概念館（下稱自強店）、文北造型名店（下稱文北店）、
    金典髮型名店（更名前為斐麗髮型名店，即板橋文化店，下
    稱文化店）、新泰髮型名店（下稱新泰店）、長庚造型名店
    （下稱長庚店）實際負責人，統籌各店營運事項及薪資給付
    。伊自受僱起至103年2月工作地點為文化店，於103年3月起
    ，潘逸姃將伊調動至政義店，要求伊需與政義店店長即梁曜
    威「跑店」，嗣於104年初始固定於政義店上班。伊工作內
    容為潘逸姃或各店店長交辦事務，每日上班需打卡。潘逸姃
    於面試時表示有保障底薪1萬5,000元，惟伊入職後竟稱必須
    每月達到250點即7,500元業績，始有底薪1萬5,000元，如未
    達250點，即依實際點數（1點30元）計算，業績超過250點
    部分另行抽成，惟未說明如何計算。潘逸姃僅出示但未交付
    人事規章，告知伊上班時間為上午10時30分至下午9時，月
    休4日，無特休假，曠職、事病假須扣薪，及假日原則上不
    得休假等。每月薪資由潘逸姃匯款至伊胞弟包晉銘設於合作
    金庫商業銀行○○銀行（下稱合庫○○銀行）帳戶。伊任職期間
    ，被上訴人除未為伊投保勞工保險外，每月薪資低於基本薪
    資而少給付伊工資差額29萬8,895元、未給予14天特休假工
    資9,337元、56天國定假日工資3萬6,274元、平日延時工資2
    5萬5,055元，合計59萬9,561元，且未足額提繳勞工退休金3
    萬5,360元。爰依兩造勞動契約、勞基法第21條第1、2項、
    第38條、39條、第37條、第24條第1、2項、勞退條例第14條
    第1、4項、第31條第1項規定，先位請求潘逸姃應給付伊59
    萬9,561元，並提繳3萬5,360元至伊勞退專戶；倘認潘逸姃
    非伊之雇主，則因伊亦受梁曜威指揮監督而提供勞務，備位
    請求梁曜威如數給付，並如數提繳勞工退休金至伊勞退專戶
    （原審為上訴人全部敗訴判決，上訴人提起一部上訴，逾此
    部分已告確定，非本院審理範圍）。並上訴聲明：先位聲
    明：㈠原判決關於駁回上訴人後開第二項、第三項之訴部分
    廢棄。㈡被上訴人潘逸姃應給付上訴人59萬9,561元，及自起
    訴狀繕本送達翌日起至清償日止，按年息5%計算之利息。㈢
    被上訴人潘逸姃應提繳3萬5,360元至上訴人於勞工保險局之
    勞工退休金個人專戶。備位聲明：㈠原判決關於駁回上訴人
    後開第二項之訴部分廢棄。㈡被上訴人梁曜威應給付上訴人5
    9萬9,561元，及自起訴狀繕本送達翌日起至清償日止，按年
    息5%計算之利息。㈢被上訴人梁曜威應提繳3萬5,360元至上
    訴人於勞工保險局之勞工退休金個人專戶。
二、被上訴人部分：
　㈠潘逸姃則以：伊僅為亂剪集團投資者，亂剪集團投資人於入
    股時均知悉該集團投資者與管理者分離，並簽訂協議，伊無
    權干涉各家經營。上訴人雖稱伊之子劉易承找其來學美髮技
    術，然此為梁曜威於103年3月需要1位私人特助，故請劉易
    承詢問上訴人是否有意願並與梁曜威一同跑店。又因亂剪集
    團各店不准許給設計師付薪請特助，因而梁曜威請總公司每
    月自其薪資扣款匯給上訴人。上訴人係梁曜威自行雇用之助
    理，伊對上訴人並無人事調動權力，亦未與上訴人約定底薪
    、點數及獎金。亂剪集團各店邀請伊至店內授課分享網路行
    銷，並非伊對各店員工作要求，亦非各店由伊管理。合庫銀
    行105年6月1日薪資轉帳明細上雖有伊姓名，乃亂剪集團發
    放股東分紅予伊之匯款，並非伊發放薪資予上訴人，兩造間
    無僱傭關係存在。伊亦非上訴人投保單位文化店負責人，伊
    與梁曜威均無投資該店等語，資為抗辯。並答辯聲明：上訴
    駁回。
　㈡梁曜威則以：上訴人以前即從事美髮業，伊與上訴人面試時
    ，上訴人僅要求伊教授美髮技術，讓其成為設計師。上訴人
    於103年3月開始擔任伊私人助理，非同亂剪集團一般正職助
    理須簽署專業學習契約，兩造間為論件計酬之承攬關係。伊
    有需要上訴人時均於前1日通知其隔日工作地，上訴人無固
    定出勤時間，僅於有空時才到店協助，亦無需打卡。上訴人
    每月應領報酬，係伊於每月底告知總公司會計，請亂剪集團
    總公司自伊薪資直接扣除，再由總公司於每月10日匯款至上
    訴人指定帳戶，非由伊給付，兩造間無僱傭關係。上訴人稱
    其於102年7月至105年5月間受僱於伊，然其遲至108年5月間
    始提起本件勞資爭議事件，有違常情。原審證人許歆怡證述
    不實，許歆怡並無跑店，僅上訴人1人跑店，又證人吳妍萱
    與伊有另件勞資爭議訴訟，其證述顯有偏頗之疑等語，資為
    抗辯。並答辯聲明：上訴駁回。
三、兩造不爭執事項（見本院卷第407至408頁）：
  ㈠政義店、自強店、文北店、新泰店、長庚店均為亂剪特別髮
    型沙龍之同一事業集團，各家分店由股東投資集資成立，並
    由投資人分別擔任店長及登記名義人，潘逸姃為亂剪集團分
    店之投資股東。
  ㈡合庫○○分行該行函覆：原證8之交易代號自102年9月10日起至
    105年6月8日，帳號0000000，辦理入帳戶名「包晉銘」帳號
    0000000000000號之使用人戶名及帳號（見原審卷第301頁）
    ，00000之匯入帳號為亞妮髮型名店即廖冠富設立，有該銀
    行之新開戶建檔登錄單可按（見原審卷第499頁）。依上訴
    人薪資匯款資料顯示，上訴人於104年2月至4月共3個月，10
    4年8月起至104年11月共4個月，則均未領取薪資，於104年1
    2月僅領取2804元。
  ㈢上訴人於102年7月3日起至103年3月5日由金典髮型沙龍，以
    投保薪資1萬1,100元，為其辦理勞工保險，另於104年10月1
    9日起至105年11月16日投保於新北市美容職業工會，有上訴
    人之勞工保險被保險人投保資料表可稽（見原審卷第93、13
    1頁），經原審調取上開金典髮型沙龍為上訴人辦理加退保
    之原始資料，係由文化店即李思萍為上訴人辦理勞工保險，
    其上記載上訴人為到職部分為部分工時之員工，並於103年2
    月16日離職，有勞保局109年4月10日保費資字第1096007342
    0號函所附之勞工保險加保申報單、退保申報表可證（見原
    審卷第419至423頁）。
  ㈣上訴人於104年12月11日、104年12月14日於精英人力資源股
    份有限公司（下稱精英人力公司）工作，有上訴人提出之勞
    工保險被保險人投保資料表可參（見原審卷第93頁）。
  ㈤上訴人於105年11月17日起至105年12月15日已投保於匯豐保
    全股份有限公司（下稱匯豐保全）、105年11月22日起至105
    年12月20日止，投保於喬信保全股份有限公司（下稱喬信保
    全）、106年4月5日起至106年4月8日投保於寶興盛人力資源
    股份有限公司（下稱寶興盛人力公司）、106年6月15日起至
    106年7月4日投保於艾肯光電有限公司（下稱艾肯光電公司
    ），有上訴人提出之勞工保險被保險人投保資料表可佐（見
    原審卷第93頁）。
四、本院得心證之理由：
  ㈠上訴人先位主張其自102年7月起至105年6月1日止與潘逸姃間
    有勞動契約存在，有無理由？
  ⒈參酌勞基法規定之勞動契約，指當事人之一方，在從屬於他
    方之關係下，提供職業上之勞動力，而由他方給付報酬之契
    約。可知，僱傭契約乃當事人以勞務之給付為目的，受僱人
    於一定期間內，應依照僱用人之指示，從事一定種類之工作
    ，且受僱人提供勞務，具有繼續性及從屬性之關係。又勞基
    法第2條第1款至第3款分別規定該法所稱之勞工，係指受雇
    主僱用從事工作獲致工資者；所謂雇主，謂僱用勞工之事業
    主、事業經營之負責人或代表事業主處理有關勞工事務之人
    之。且依勞基法施行細則第7條第1款、第11款及第12款分別
    規定勞動契約應約定工作場所及應從事之工作有關事項、應
    遵守之紀律有關事項、獎懲有關事項，可知勞工係在從屬關
    係下為雇主提供勞務，此一特徵亦為判斷勞務給付契約是否
    屬於勞動契約之決定性因素，是勞基法所稱之勞動契約，係
    指當事人之一方，在從屬於他方之關係下提供職業上之勞動
    力，而由他方給付報酬之契約，就其內涵言，勞工與雇主間
    之從屬性，通常具有：㈠人格上從屬性，即受僱人在雇主企
    業組織內，服從雇主權威，並有接受懲戒或制裁之義務。㈡
    親自履行，不得使用代理人。㈢經濟上從屬性，即受僱人並
    不是為自己之營業勞動而是從屬於他人，為該他人之目的而
    勞動。㈣組織上從屬性，即納入雇方生產組織體系，並與同
    僚間居於分工合作狀態等項特徵（最高法院96年度台上字第
    2630號、81年度台上字第347號判決意旨參照）。又按勞基
    法所規定之勞動契約，係指當事人之一方，在從屬於他方之
    關係下，提供職業上之勞動力，而由他方給付報酬之契約，
    就其內涵言，勞工與雇主間之從屬性，通常具有：(1)人格
    上從屬性，即受僱人在雇主企業組織內，服從雇主權威，並
    有接受懲戒或制裁之義務；(2)經濟上從屬性，即受僱人並
    不是為自己之營業勞動而是從屬於他人，為該他人之目的而
    勞動；(3)組織上從屬性，即納入雇方生產組織體系，並與
    同僚間居於分工合作狀態等項特徵。再當事人間成立以供給
    勞務為內容之契約，縱兼有承攬、委任等性質，而僅有部分
    從屬性存在，基於保護勞工之立場，仍應從寬認定係屬勞基
    法所規範之勞雇關係，而有勞基法之適用。是否具備從屬關
    係，除以提供勞務時有無時間、場所之拘束性，及對勞務給
    付方法之規制程度，雇主有無一般指揮監督懲戒權等為中心
    外，另參酌勞務提供有無代替性，報酬對勞動本身是否具對
    價性等因素，作一綜合判斷。
  ⒉上訴人主張：伊因潘逸姃之子劉易承向其邀約稱亂剪集團缺
    助理而前往面試，潘逸鉦面試時表示助理每月薪資為保障底
    薪1萬5,000元，工作内容為潘逸鉦或店長交待之事務，伊於
    102年7月開始至105年6月1日受僱於潘逸姃等語，並提出原
    法院108年度勞訴字第115號莊雯婷與政義店及梁曜威等人間
    給付薪資等事件108年8月6日言詞辯論筆錄、潘逸姃臉書資
    料及潘逸姃於店內活動照片、上訴人薪資匯款明細、勞資爭
    議調解紀錄、勞工保險資料為據（見原審卷第33至80頁、第
    89至94頁、第211至223頁），惟為潘逸姃否認，並辯稱：上
    訴人係梁曜威自行雇用之助理，係梁曜威請伊之子詢問上訴
    人是否願意做他的特助跟他一起跑店，伊對上訴人並無人事
    調動權力，亦未與上訴人約定底薪、點數及獎金，梁曜威請
    亂剪集團總公司每月自其薪資扣款匯給上訴人，並非由伊匯
    給上訴人，伊為亂剪集團投資合夥人，在文化店上課分享行
    銷課程，伊臉書照片僅為參加亂剪集團旅遊及各項活動，及
    亂剪集團各店邀請伊至店內授課分享網路行銷，並非各店由
    伊管理等語。
　⒊經查：　
　⑴伊上訴人提出之潘逸姃臉書資料顯示：潘逸姃曾在亂剪沙龍
    政義店擔任經理、曾在亂剪沙龍-三重正義店、文化店、巨
    星剪燙工作（見原審卷第41頁），管理新泰店、長庚店（見
    原審卷第43頁），以及為新泰店經理（見原審卷第45頁），
    是依其開臉書資料顯示潘逸姃僅曾在文化店工作並未管理文
    化店或擔任文化店經理，另潘逸姃雖曾為林口店、三重店、
    新莊店徵助理及設計師（見原審卷第51頁），並為文化店徵
    助理（見原審卷第51頁），且梁曜威於原審審理時證述:潘
    逸姃是板橋文化店股東，沒有職務，不是經理等語（見原審
    卷第366至367頁）相符，尚難認潘逸姃為文化店之管理者。
    至於上訴人提出之107年度人事規章、開會照片、聚餐活動
    、潘逸姃臉書打卡照片、員工旅遊臉書貼文、LINE對話照片
    （見原審卷第52至65頁、第211至235頁），充其量僅能證明
    潘逸姃招募設計師、助理、開會及上課，及參加亂剪集團舉
    辦之旅遊、春酒、年終活動，再參以亂剪集團係由多人合夥
    投資成立，亦有被上訴人提出之讓渡協議書可按（見原審卷
    第159至165頁），及核以上訴人提出經濟部商業登記資料顯
    示政義店、自強店、新泰店、長庚店、文北店各分店之負責
    人依序為歐佑禎、張雁婷、沈楚雲、李彥廷、黃陳秀花（見
    原審卷第23至31頁），證人即亂剪集團股東黃如玉證稱：伊
    投資正義店、林口店，每家店都有營利事業登記，以有股份
    者且自願去登記，可能是兩年或3年輪流一次等語（見本院
    卷第88頁），足見亂剪集團各家分店由多人合夥投資集資成
    立，並合為亂剪集團，而由其中之1投資人分別擔任店長及
    登記名義人，從而，潘逸姃參與亂剪集團旅遊、春酒、年終
    、開會活動之貼文，亦難認潘逸姃即有與上訴人成立僱傭契
    約。
　⑵證人歐佑禎於原審審理時證述：5年前在新泰店認識上訴人，
    伊當時是在店的助理，上訴人是跟著設計師梁曜威跑店，沒
    有每天都在新泰店上班，梁曜威在的時候才會在店裡，其他
    時間不會來等語（見原審卷第377頁），亦與梁曜威於原審
    審理時證述:上訴人應該是103年3月開始擔任我的助理，開
    始跟著我跑店等語（見原審卷第368頁）相符，難認潘逸姃
    對上訴人有何監督指揮之權限。
  ⑶證人許歆怡於原審審理時雖證述:伊在文化店認識上訴人，在
    伊16歲任職時，伊知道是潘逸姃面試上訴人進入文化店上班
    ，工作內容是助理，薪水跟伊一樣。2萬3,000元，休假是月
    休4天，伊會跑店，一個禮拜跑一間店，是店長叫伊這樣跑
    店，每個店長都可以這樣叫伊去跑店，薪水是潘逸姃轉帳付
    給伊的，是保障底薪基本工資，底薪加業績獎金才是伊的薪
    水，上下班時間固定是早上10點半打卡，11點上班，晚上10
    點半下班，中午沒有客人的話會休息，沒有固定休息時間，
    每一家店的上下班時間都一樣，上訴人上下班時間跟伊一樣
    是固定的，需要打卡，是店長梁曜威要伊跟著跑店等語（見
    原審卷第387至391頁），證人許歆怡為86年次，16歲時為10
    2年，核與上訴人主張於102年間工作等語相符，惟自102年7
    月1日起之基本工資僅為1萬9,273元，108年度之基本工資始
    為2萬3,100元，則證人許歆怡之證述上訴人面試時之薪資為
    2萬3,000元，及上訴人主張面試時被告知底薪1萬5,000元不
    同，自難以證人許歆怡證述內容，遽認潘逸姃為文化店、正
    義店、新泰店之實際負責人，負責統籌各店營運，具指揮監
    督權。
  ⑷又證人吳妍萱固證稱：103年3月間下班的時候，梁曜威跟潘
    逸姃請伊騎機車載劉易承去挖角上訴人當助理。時間伊不確
    定是什麼時候，上訴人調到三重正義店後，工作是擔任助理
    等語。但證人亦證稱伊與上訴人任職期間，伊沒有印象上訴
    人消失好幾天沒來上班這件事情等語（見本院卷第159頁、
    第161頁、第162頁），核與上訴人提出之薪資資料表所顯示
    上訴人於104年2、3、4月及104年9、10、11月均無薪資情形
    不合（見本院卷第41頁）。況證人吳妍萱與梁曜威尚有勞資
    爭議訴訟中（見本院卷第169至185頁），證述內容難認無偏
    頗不實之情形，尚不足採。
　⑸又合庫○○分行函覆辦理入帳戶名「包晉銘」帳號00000000000
    00號之帳號0000000為亞妮髮型名店即廖冠富設立，有該銀
    行之新開戶建檔登錄單可按（見本院卷第499頁），且為兩
    造所不爭執（見不爭執事項㈡），及該行先後於110年4月20
    日、111年5月11日以合金○○字第1110000609號第1110001036
    號函謂：亂剪國際公司分店匯入前開帳戶名「包晉銘」帳號
    0000000000000號之薪資，潘逸姃非匯款人（見本院卷第423
    頁、第429至431頁），足見，上訴人之薪資所得並非由潘逸
    姃匯入。
　⒋基上，上訴人未舉證證明與潘逸姃間有僱傭關係存在，另上
    訴人於108年5月29日聲請勞資爭議調解時，亦以梁曜威為雇
    主，並非潘逸姃，亦有上訴人提出之新北市政府勞資爭議調
    解紀錄可按（見原審卷第79頁），上訴人主張其受雇於潘逸
    姃云云，難認可採。上訴人依勞動契約、勞基法第21條第1
    、2項、第38條、39條、第37條、第24條第1、2項、勞退條
    例第14條第1、4項、第31條第1項規定，先位請求潘逸姃應
    給付伊59萬9,561元，並提繳3萬5,360元至伊勞退專戶，洵
    屬無據，為無理由。
  ㈡上訴人備位主張與梁曜威間自102年7月1日起至105年6月1日
    止有僱傭關係存在，有無理由？
  ⒈上訴人主張：伊受梁曜威指揮監督而提供勞務，伊與梁曜威
    間自102年7月1日起至105年6月1日止有僱傭關係存在等語，
    為梁曜威否認，並辯稱：上訴人是透過吳妍萱來找伊，表示
    想要學美髮，問伊可不可以教她，伊就叫她來做伊的助理，
    上訴人在亂剪集團都是擔任伊的助理，面試時只有談工作內
    容，薪水就是論件計酬，休假，是由上訴人自行決定想休就
    休。上訴人在伊需要的時候時常不到，伊也聯絡不到她，如
    果當天只有剪頭髮，助理就只能拿到洗頭髮的費用30元，如
    果是燙或染，助理就可拿到燙或染消費金額的一成，跟助理
    計算薪水的方法不是用時間計算，而是論件計酬，助理上下
    班時間不固定，是跟著伊跑店，如果伊約客人到政義店是1
    點到3點，伊的助理上班時間就是1點到3點，助理就可以下
    班了，薪水是月結，薪水是用帳單認定，不是用時間計算薪
    水，是論件計酬並無僱傭關係存在云云，經查：
  ⑴梁曜威自陳：伊到哪上班上訴人就跟到哪，伊下班，上訴人
    就下班等語（見本院卷第203頁），足見上訴人提供勞務時
    有時間、場所之拘束性，而受梁曜威指揮監督。上訴人需親
    自履行，不得使用代理人，具有人格從屬性。
  ⑵梁曜威自承與上訴人約定每月酬勞由梁曜威請總公司從梁曜
    威薪資撥入上訴人提供之帳戶（見本院卷第65頁），且提出
    伊於2021年2月總公司就其助理費用扣款情形表（見本院卷
    第211至217頁），雖該表係2021年間製作，且表格僅記載協
    助（薪）4,767元，顯非上訴人任職期間薪資金額。然亦可
    證受僱人即上訴人並不是為自己之營業勞動，而是為該他人
    （即梁曜威）之目的而勞動從屬於他人，報酬對勞動本身具
    對價性，有經濟從屬性。
  ⑶組織從屬性：上訴人受雇於梁曜威，依梁曜威之要求，擔任
    梁曜威之跑店助理，屬其固定之助理，薪資由梁曜威與總公
    司結算後由總公司匯款予上訴人，亦具有組織從屬性。
  ⒉是以，上訴人與梁曜威間有人格從屬性、經濟從屬性、組織
    從屬性係屬勞基法所規範之勞雇關係，而有勞基法之適用。
    梁曜威辯稱兩造間係論件計酬關係，非屬勞動契約法律關係
    云云，洵不足取。
  ⒊梁曜威又辯稱：上訴人係自103年3月起擔任伊之助理等語，
    經查：
  ⑴證人吳妍萱證稱：103年3月間伊載著潘逸姃兒子到板橋文化
    店跟上訴人協商從文化店挖角到正義店上班這件事等語（見
    本院卷第158至159頁），佐以上訴人亦自陳自103年3月起與
    政義店店長即梁曜威「跑店」、工作内容則為聽從梁曜威指
    示行事，工作地點則為跑店上班等語（見本院卷第28頁），
    核與梁曜威所辯上訴人自103年3月間起始受其僱用為助理，
    與其一起跑店之事實相符，梁曜威所辯，應堪採信。
  ⑵又依上訴人勞保投保紀錄：上訴人於102年7月3日起至103年3
    月5日期間係由金典髮型沙龍，以薪資1萬1,100元，為上訴
    人辦理勞工保險，於104年10月19日起至105年11月16日由新
    北市美容職業工會為上訴人辦理勞工保險，有上訴人之勞工
    保險被保險人投保資料表可按（見原審卷第93、131頁），
    而金典髮型沙龍為上訴人辦理加退保之原始資料，其上記載
    上訴人為到職部分工時之員工，並於103年2月16日離職，亦
    有勞工保險局109年4月10日保費資字第10960073420號函所
    附之勞工保險加保申報單、退保申報表可按（見原審卷第41
    9至423頁），且為兩造所不爭執（見不爭執事項㈢），再依
    合作金庫○○分行函於111年5月11日函覆本院之資料顯示：李
    思萍亦曾於102年11月8日匯款1萬5,837元予上訴人（見本院
    卷第431頁），足見上訴人於102年7月3日起至103年2月16日
    止受僱於李思萍，上訴人雖主張亂剪特別髮型沙龍之板橋文
    化店當時地址位於「新北市○○區○○路○段000號2樓」，係以
    「斐麗髮型名店」名義成立獨資商號，斐麗髮型名店嗣改名
    為金典髮型沙龍，斐麗髮型名店之名義負責人為李思萍，且
    當時與上訴人同時由李思萍申報加保之訴外人李宇濠、周淑
    芬、許珮云等人均為板橋文化店之員工，嗣後板橋文化店變
    更名稱為「金典髮型沙龍」，板橋文化店早於102年7月3日
    前已成立，且曾於102年間11月間共同於「G0MAJ1」網頁刊
    登團購兌換券，該團購兌換券可於板橋文化店及三重正義店
    使用，與三重正義店之間確實關係密切云云，惟該時期係李
    思萍為該商號負責人，是以上訴人於103年2月16日係受僱於
    李思萍，該時期並未受僱於梁曜威為助理提供勞務，縱屬同
    一亂剪集團，但各分店合夥投資人不盡相同，自難認上訴人
    與梁曜威間於103年3月1日前有僱傭關係存在。再參酌上訴
    人提出交易明細查詢結果（見原審卷第75頁），顯示105年5
    月份薪資係於105年6月8日匯入，是以上訴人與梁曜威間勞
    動關係於103年3月1日起至105年5月31日止存在，尚堪認定
    。基此，上訴人依勞動契約之法律關係請求梁曜威給付103
    年3月1日前之薪資，即屬無據。
  ㈢上訴人依勞動契約關係請求梁曜威應給付上訴人59萬9,561元
    （薪資29萬8,895元，特休假工資9,337元、國定假日工資3
    萬6,274元、加班費（平日延時工資）25萬5,055元）之本息
    ，及應提繳3萬5,360元至上訴人於勞保局之勞退專戶，有無
    理由？
  ⒈按勞基法第1條規定：「為規定勞動條件最低標準，保障勞工
    權益，加強勞雇關係，促進社會與經濟發展，特制定本法；
    本法未規定者，適用其他法律之規定。雇主與勞工所訂勞動
    條件，不得低於本法所定之最低標準。」是勞基法為民法有
    關僱傭關係規定之特別法，應優先適用。次按工資由勞雇雙
    方議定之，但不得低於基本工資，勞基法第21條第1項定有
    明文。又勞基法之立法目的在於保障勞工權益，加強勞雇關
    係，促進社會與經濟發展，而為勞動條件最低標準之規定。
    是勞雇雙方約定之工資，如未低於基本工資，雙方均應受其
    拘束，惟如約定之工資低於基本工資，勞工自得就不足部分
    請求雇主給付。
  ⒉經查：
  ⑴上訴人與梁曜威間成立僱傭契約關係，已如前述，則系爭勞
    動契約自應適用勞基法。是依前開規定說明，梁曜威與上訴
    人雖得約定工資數額，惟不得低於基本工資，上訴人每月實
    領薪資如附表一所示，低於附表二所示基本工資，雇主梁曜
    威自應補足差額。上訴人請求梁曜威給付自103年3月1日起
    至105年5月31日止薪資差額共計14萬1,815元（計算式如附
    表一所示），洵屬有據，為有理由，逾此部分之請求，核屬
    無據，為無理由，不應准許。
  ⑵上訴人於102年7月1日起至103年2月16日另受雇於他人，已如
    前述，而上訴人如附表一所示，於104年2、3、4、8、9、10
    、11月均未領有薪資，上訴人亦未提出有提供勞務之證明，
    上開月份即不得請求勞務對價薪資，上訴人雖主張出勤卡或
    簽到簿為勞工出勤之重要記錄，應依民事訴訟法第282條之1
    規定命梁曜威提出，惟勞基法第30條為配合民法相關規定於
    104年6月3日修正保管年限為五年，並自105年1月1日實行，
    是上訴人104年12月31日以前之出勤記錄依修正前勞基法第3
    0條規定保管年限為3年，上訴人遲至108年9月10日始提出本
    件訴訟，有起訴狀在卷可稽（見原審卷第41頁），被上訴人
    就104年12月31日以前之出勤記錄已無提出之義務，上訴人
    亦未證明梁曜威現有保管該出勤卡或簽到簿，本件自無民事
    訴訟法第282條之1規定之適用，上訴人主張有於前開薪資為
    0之月份出勤提供勞務之情形，自應就利己之事實負舉證責
    任，上訴人既未舉證以實其說，上訴人此部分之請求，即屬
    無據，為無理由，不應准許。
  ⑶綜上，上訴人於103年3月1日起至105年5月31日止，梁曜威應
    給付之不足工資金額詳如附表一「每月薪資差額」欄所載，
    合計應為14萬1,815元。
  ⒊提撥退休金：
  ⑴按雇主應為適用勞工退休金條例之勞工，按月提繳退休金，
    儲存於勞工保險局設立之勞工退休金個人專戶。雇主每月負
    擔之勞工退休金提繳率，不得低於勞工每月工資百分之六，
    勞退條例第6條第1項、第14條第1項定有明文。依同條例第3
    1條第1項規定，雇主未依該條例之規定按月提繳或足額提繳
    勞工退休金，致勞工受有損害者，勞工得向雇主請求損害賠
    償。該專戶內之本金及累積收益屬勞工所有，僅於未符合同
    條例第24條第1項所定請領退休金規定之前，不得領取。是
    雇主未依該條例之規定，按月提繳或足額提繳勞工退休金者
    ，將減損勞工退休金專戶之本金及累積收益，勞工之財產受
    有損害，自得依該條例第31條第1項規定請求損害賠償；於
    勞工尚不得請領退休金之情形，亦得請求雇主將未提繳或未
    足額提繳之金額繳納至其勞退專戶，以回復原狀（最高法院
    101年度台上字第1602號判決要旨參照）。
  ⑵兩造間有僱傭關係存在，已如前述，上訴人為應適用勞工退
    休金條例之勞工，梁曜威自應按月依附表三所示應提繳之勞
    退金數額為上訴人提繳退休金，梁曜威未為上訴人投保勞工
    保險，則依上說明，上訴人依勞退條例第14條第1項、第31
    條第1項規定，請求梁曜威提繳如附表一所示自103年3月1日
    起至105年5月31日止計3萬1,533元至上訴人勞退專戶，為有
    理由，應予准許，逾此部分之請求，為無理由，應予駁回。
  ⒋上訴人請求被上訴人給付平日加班費、休息日及國定假日加
　　班費、特別休假未休工資，為無理由：
  ⑴按雇主延長勞工工作時間者，其延長工作時間之工資依下列
    標準加給之：一、延長工作時間在2 小時以內者，按平日每
    小時工資額加給3 分之1 以上。二、再延長工作時間在2 小
    時以內者，按平日每小時工資額加給3 分之2 以上。三、依
    第32條第3 項規定，延長工作時間者，按平日每小時工資額
    加倍發給之，勞基法第24條定有明文。又勞工每日正常工作
    時間不得超過8 小時，每2 週工作總時數不得超過84小時。
    紀念日、勞動節日及其他由中央主管機關規定應放假之日，
    均應休假。第36條所定之例假、第37條所定之休假及第38條
    所定之特別休假，工資應由雇主照給。雇主經徵得勞工同意
    於休假日工作者，工資應加倍發給。亦為修正前勞基法第30
    條第1 項、第37條、第39條前段所明定。凡適用勞基法之各
    事業單位受僱勞工，不論為計件或計日勞工，均享有上開法
    定權利，按件計酬勞工如於假日出勤工作，事業單位即應發
    給按上開規定計算之假日出勤工資。末按「勞工在同一雇主
    或事業單位，繼續工作滿一定期間者，每年應依左列規定給
    予特別休假。一年以上三年未滿者七日。三年以上五年未
    滿者十日。五年以上十年未滿者十四日。十年以上者，每
    一年加給一日，加至三十日為止。」、「本法第三十八條之
    特別休假，依左列規定：計算特別休假之工作年資，應依
    第五條之規定。特別休假日期應由勞雇雙方協商排定之。
    特別休假因年度終結或終止契約而未休者，其應休未休之日
    數，雇主應發給工資。」。106年1月1日修正施行前之勞基
    法第38條及106年6月16日修正施行前之勞基法施行細則第24
    條分別定有明文。惟審酌特別休假之目的在於保持勞工之勞
    動力，而非增加工資，自應以休假為原則，應休未休而發給
    工資為例外，則參酌勞基法第39條關於「雇主經徵得勞工同
    意於休假日工作者，工資應加倍發給」之規定，應認特別休
    假因年度終結或終止契約而未休，須因雇主徵求勞工於休假
    日工作或其他可歸責於雇主之事由所致者，始應發給工資，
    如非可歸責於雇主而未休，不得請求雇主發給工資。
  ⑵上訴人主張：伊上班時間為上午10時30分至下午9時許，伊於
    任職期間，每日工作時間上午10時30分至晚間9時、固定加
    班2.5小時，每月平日休假各4日，並在國定假日及休息日加
    班工作，且特別休假尚有14日未休等事實，為梁曜威否認，
    並以前詞置辯，
  ⑶經查：上訴人於原審主張上班時間為早上10點半到晚上8點（
    見原審卷第172頁），於本院則更易前詞改稱其工作時間為
    上午10時30分至下午9時，每日工作時間為10.5小時（見本
    院卷第39頁、第253頁），先後主張之工作時間已有不同。
    又觀之上訴人提出之亂剪集團網路廣告上記載之營業時間為
    上午11時至晚間9時，與上訴人提出亂剪集團人事規章上記
    載之上班時間12時至20時（見原審卷第53頁）亦不同。而證
    人許歆怡證稱伊為助理，面試時底薪為2萬3,000元，薪資為
    底薪加業績獎金等語（見原審卷第387頁），已如前述，足
    見助理並未同酬，上訴人自陳其係與梁曜威跑店，則其上班
    時間是否與固定店之助理相同，即有存疑，尚難據此逕認此
    為上訴人實際工作時間。又觀之上訴人提出之薪資即勞退差
    額明細表記載：103年5月份薪資僅1,728元、104年7月薪資
    僅2,664元、104年12月薪資僅2,804元、105年5月薪資僅1,4
    25元，上訴人復自陳：「因我是做助理，有做才有錢，沒有
    做就沒有錢」等語（見原審卷第170頁），顯見上訴人並非
    每月僅休4日，況上訴人又自陳有於104年12月11日（星期五
    ）、同年月14日（星期一）在其他地方工作等語（見本院卷
    第71頁），是以梁曜威辯稱：休假由上訴人自行決定，想休
    就休等語（見原審卷第368頁），應屬可信。又上訴人雖以
    每月領得之薪資計算工時，惟僅以染燙優惠方案888元與洗
    頭次數為計算基準，難認可採。上訴人復未舉證其每日確有
    延時工作2.5小時，且在國定假日及休息日加班工作之事實
    ，則上訴人據此主張並請求被上訴人給付上開期間之加班費
    ，即屬無據。
  ⑷上訴人主張：伊102年7月1日起至105年5月31日止受僱於被上
    訴人，年資為2年11個月，依前揭規定可知上訴人於103年7
    月1日起任職滿1年之特別休假為7日、104年7月1日起任職滿
    2年之特別休假為7日，合計為14日，被上訴人均未予上訴人
    休特休假，是以上訴人離職時之基本工資為2萬0,008元作為
    計算基準，換算日薪為667元，是上訴人自得請求被上訴人
    給付特休未休工資9,337元（計算式：667元×14=9,337元）
    云云，為梁曜威否認，並以前詞置辯。經查：上訴人與梁曜
    威間僱傭關係自103年3月1日至105年5月31日存在，已如前
    述，上訴人於104年12月份僅領取2,804元，且另於104年12
    月11日、104年12月14日於精英人力資源股份有限公司工作
    ，有上訴人提出之勞工保險被保險人投保資料表可按（見原
    審卷第93頁），足見，上訴人得自行決定在他處兼職工作，
    已如前述，則上訴人應休之特別休假，縱有未休，亦係上訴
    人能休而不休，難認可歸責於被上訴人。上訴人就受僱於梁
    曜威期間，梁曜威未給予特別休假，或其曾提出特別休假之
    請求未獲准許，或其未能休畢特別休假係因可歸責於梁曜威
    之事由所致，既未舉證以實其說，其依上開規定請求梁曜威
    給付特別休假未休工資9,337元，即屬無據，為無理由，不
    應准許。
  ㈣末按遲延之債務，以支付金錢為標的者，債權人得請求依法
    定利率計算之遲延利息；應付利息之債務，其利率未經約定
    ，亦無法律可據者，週年利率為百分之5，民法第233條第1
    項前段、第203條定有明文。上訴人就請求梁曜威給付薪資
    差額有理由部分，請求應自對梁曜威民事追加狀繕本送達之
    翌日即109年4月23日（見原審卷第437頁）起計付法定遲延
    利息，亦屬有據。
五、綜上所述，上訴人先位依勞基法第21條第1、2項、第38條、
    39條、第37條、第24條第1、2項、勞退條例第14條第1、4項
    、第31條第1項規定規定，請求潘逸姃給付上訴人59萬9,561
    元及自民事起訴狀繕本送達翌日起至清償日止，按年息5％計
    算之利息；及提繳3萬5,360元至上訴人勞退專戶，為無理由
    ，不應准許。此部分原審為上訴人敗訴之判決，並駁回其假
    執行之聲請，經核並無不合，上訴意旨指摘原判決此部分不
    當，求予廢棄改判，為無理由，應駁回此部分之上訴。上訴
    人將原請求更正法律上陳述後，改列為備位依勞基法第21條
    第1、2項、第38條、39條、第37條、第24條第1、2項、勞退
    條例第14條第1、4項、第31條第1項規定規定請求梁曜威給
    付14萬1,815元，及自109年4月23日起至清償之日止按年息5
    %計算之利息，及提繳3萬1,533元至上訴人勞退專戶，為有
    理由，應予准許；逾此範圍之請求，為無理由，應予駁回。
    原審就上開應准許部分，為上訴人敗訴之判決，自有未洽，
    上訴意旨指摘原判決此部分不當，求予廢棄改判，為有理由
    ，爰由本院廢棄改判如主文第2、3項所示。至上訴人請求梁
    曜威不應准許部分，原審為上訴人敗訴之判決，並駁回其假
    執行之聲請，經核並無不合，上訴意旨指摘原判決此部分不
    當，求予廢棄改判，為無理由，應駁回此部分之上訴。因本
    件判決主文第二、三項所命梁曜威給付與提繳部分未逾150
    萬元，不得上訴第三審，經判決後即確定，不生假執行問題
    ，無庸廢棄原判決關於駁回假執行之諭知，附此敘明。
六、本件事證已臻明確，兩造其餘之攻擊或防禦方法及所用之證
    據，經本院斟酌後，認為均不足以影響本判決之結果，爰不
    逐一論列，上訴人聲請調閱卷宗部分（見本院卷第93頁），
    核不影響本件心證之形成，無調取之必要，附此敘明。
七、據上論結，本件上訴為一部有理由，一部無理由，判決如主
    文。
中　　華　　民　　國　　111 　年　　7 　　月　　19　　日
                  勞動法庭
                      審判長法  官  黃雯惠
                            法  官  華奕超
                            法  官  朱慧真
正本係照原本作成。
不得上訴。
中　　華　　民　　國　　111 　年　　7 　　月　　19　　日

  　　　　　　　　　　　　　書記官  陳永訓
附表一：
月份 被上訴人實際給付工資 基本工資  每月薪資差額（計算式：基本工資－實際給付金額） 每月應提繳勞退金數額（計算式：每月薪資×6%），元以下四捨五入 每月應提繳退休金差額（計算式：應提繳金額－原已提繳金額＝每月應提繳退休金差額） 每月應給付加班費 依法定基本工資計算國定假日之工資 103年3月 1萬4,151元 1萬9,047元 4,896元 1萬9,047元×6%＝1,143元 1,032元（0000－000＝1032）；上訴人請求之金額。 0 0 103年4月 1萬2,55 6元 1萬9,047元 6,491元  1萬9,047元×6%＝1,143元 1,143元 0 0 103年5月 1,728元 1萬9,047元 1萬7,319元 1萬9,047元×6%＝1,143元 1,143元 0 0 103年6月 2萬0,714元 1萬9,047元 0（上訴人主張1萬9,047元） 1萬9,047元×6%＝1,143元 1,143元 0 0 103年7月 1萬0,472元 1萬9,273元 8,801元 1萬9,273元×6%＝1,156元 1,156元 0 0 103年8月 1萬6,485元 1萬9,273元 2,788元 1萬9,273元×6%＝1,156元 1,156元 0 0 103年9月 1萬6,064元 1萬9,273元 3,209元 1萬9,273元×6%＝1,156元 1,156元 0 0 103年10月 1萬5,945元  1萬9,273元 3,328元 1萬9,273元×6%＝1,156元 1,156元 0 0 103年11月 1萬2,245元 1萬9,273元 7,028元 1萬9,273元×6%＝1,156元 1,156元 0 0 103年12月 1萬8,457元 1萬9,273元 816元 1萬9,273元×6%＝1,156元 1,156元 0 0 104年1月 2萬1,850元 1萬9,273元 0（上訴人主張1萬9,273元） 1萬9,273元×6%＝1,156元 1,156元 0 0 104年2月 0 1萬9,273元 0（上訴人主張1 萬9,273元） 1萬9,273元×6%＝1,156元 1,156元 0 0 104年3月 0 1萬9,273元 0（上訴人主張1萬9,273元） 1萬9,273元×6%＝1,156元 1,156元 0 0 104年4月 0 1萬9,273元 0（上訴人主張1萬9,273元） 1萬9,273元×6%＝1,156元 1,156元 0 0 104年5月 1萬1,658元 1萬9,273元 7,615元 1萬9,273元×6%＝1,156元 1,156元 0 0 104年6月 1萬6,886元 1萬9,273元 2,387元 1萬9,273元×6%＝1,156元 1,156元 0 0 104年7月 2,664元 2萬0,008元 1萬7,344元 2萬0,008×6%＝1,200元 1,200元 0 0 104年8月 0 2萬0,008元 0（上訴人主張2萬0,008元） 2萬0,008×6%＝1,200元 1,200元 0 0 104年月9 0 2萬0,008元 0（上訴人主張2萬0,008元） 2萬0,008×6%＝1,200元 1,200元 0 0 104年10月 0 2萬0,008元 0（上訴人主張2萬0,008元）  2萬0,008×6%＝1,200元 1,200元 0 0 104年11月 0 2萬0,008元 0（上訴人主張2萬0,008元） 2萬0,008×6%＝1,200元 1,200元 0 0 104年12月 2,804元 2萬0,008元 1萬7,204元 2萬0,008×6%＝1,200元 1,200元 0 0 105年1月 1萬2,462元 2萬0,008元 7,546元  2萬0,008×6%＝1,200元 1,200元 0 0 105年2月 8,543元 2萬0,008元 1萬1,465元 2萬0,008×6%＝1,200元 1,200元 0 0 105年3月 1萬6,294元 2萬0,008元 3,714元 2萬0,008×6%＝1,200元 1,200元 0 0 105年4月 1萬8,727元 2萬0,008元 1,281元 2萬0,008×6%＝1,200元 1,200元 0 0 105年5月 1,425元 2萬0,008元 1萬8,583元 2萬0,008×6%＝1,200元 1,200元 0 0 合計   14萬1,815元 2萬0,008×6%＝1,200元 3萬1,533元 0 0 
 
附表二：
行政院核定實施之歷年基本工資，分述如下：
㈠102年4月1日起，每月基本工資為1萬9,047元。　　
㈡103年1月1日起，每月基本工資為1萬9,047元。　
㈢103年7月1日起，每月基本工資調整為1萬9,273元。
㈣104年7月1日起，每月基本工資調整為2萬0,008元。
　　
附表三：依上訴人薪資每月應提繳之勞退金工資（見原審卷第81
        至87頁）
㈠102年5月13日修正發布，自102年7月1日施行：工資為1萬9,04
　7元，月提繳工資為1萬9,047元。
㈡103年5月12日修正發布，自103年7月1日施行：工資為1萬9,27
　3元，月提繳工資為1萬9,273元。　
㈢104年5月7日修正發布，自104年7月1日施行：工資為2萬0,008
　元，月提繳工資為2萬0,008元。